【裁判字號】    91,易,749
【裁判日期】    920225
【裁判案由】    偽造文書等
【裁判全文】
臺灣屏東地方法院刑事判決                          九十一年度易字第七四九號
    公  訴  人  臺灣屏東地方法院檢察署檢察官
    被      告  甲○○
右列被告因詐欺等案件，經檢察官提起公訴（九十年度偵字第六九五九號），本院判
決如左：
     主  文
甲○○共同連續意圖為自己不法之所有，以詐術使人將本人之物交付，累犯，處有期
徒刑陸月，如易科罰金，以參佰元折算壹日。變造之丙○○身份證及駕照甲○○相片
各壹枚均沒收。
      事  實
一、甲○○前因公共危險案件，經本院於民國八十八年十月二十九日以八十八年度屏
    簡字第四○六號判處有期徒刑三月，於八十八年十二月十日確定，於八十九年二
    月十七日易科罰金執行完畢。
二、詎甲○○不知悔改，明知自稱「洪主任」之不詳姓名、年籍之成年男子在報章刊
    登「徵賓士轎車司機，聯絡電話0000000000號」之分類廣告係為詐騙
    不特定應徵人之自小客車圖利，竟與自稱「洪主任」之不詳年籍成年男子共同基
    於意圖為自己不法所有之概括犯意聯絡，於九十年一月十日及同年月十一日連續
    由其負責接洽應徵者二次。第一次係丙○○於九十年一月十日看到聯合報廣告欄
    刊登徵求賓士轎車司機廣告後，撥打前開電話與該自稱「洪主任」之男子連繫，
    自稱「洪主任」之男子要求丙○○於同日二十一時三十分至新竹縣國道一號竹北
    交流道附近之便利商店，屆時會有人與其聯絡，同時連絡甲○○前往與之接洽，
    甲○○遂於該日二十一時三十分許抵達約定地點後，即向丙○○提議至附近之龍
    之麥汽車旅館準備換車云云，將丙○○誘騙至龍之麥汽車旅館後，「洪主任」電
    話告知丙○○將其所駕駛為其所有之車號ＤＯ─四四三七號自小客車、該車行照
    及其駕照、身分證交付甲○○，再由甲○○回去開賓士轎車過來交給其駕駛，待
    日後其返還賓士轎車時再返還上開所交付之物云云，丙○○不疑有詐，依「洪主
    任」之指示將該車及證件全數交付甲○○，其後郭俊賢即駕駛該車北上，依「洪
    主任」指示於新竹縣國道一道新竹交流道將前開行照、駕照及身份證交付與不詳
    姓名、年籍之成年男子，接著將該車駛至桃園縣桃園市家樂福停車場停放。第二
    次則係乙○○於九十年一月十一日看到聯合報廣告欄刊登徵求賓士轎車司機廣告
    後，撥打前開電話與該自稱「洪主任」之男子連繫，自稱「洪主任」之男子要求
    乙○○於同日二十一時至台南縣國道一號仁德交流道，屆時會有人與其聯絡，同
    時連絡甲○○駕駛前開ＤＯ─四四三七號自小客車前往接洽，甲○○乃依「洪主
    任」之指示，先於同日十六時許在新竹縣國道一號新竹交流道收受另一不詳姓名
    、年籍之成年男子交付之已換貼甲○○照片而變造之丙○○駕照、身分證及該Ｄ
    Ｏ─四四三七號自小客車行照，再於同日二十一時許抵達約定地點後與乙○○見
    面後，「洪主任」即電話告知乙○○將其所駕駛為其母陳謝鳳娣所有之車號六Ｋ
    一五○二號自小客車、該車行車執照、陳謝鳳娣之身分證及乙○○之駕照、身分
    證、行動電話、現金新台幣（下同）一萬元交付甲○○，由甲○○先將車號ＤＯ
    ─四四三七號自小客車交給其駕駛，再回去開賓士轎車過來交給其駕駛，待日後
    其返還賓士轎車時再返還上開所交付之物云云，甲○○則持上開變造之丙○○之
    駕照、身分證及車號ＤＯ─四四三七自小客車行照供乙○○核對，乙○○不疑有
    詐，依「洪主任」之交待將該車及證件全數交付甲○○，甲○○再將車號ＤＯ─
    四四三七號自小客車及鑰匙交付乙○○，隨後駕駛該車號六Ｋ一五○二號自小客
    車駛經國道一號高速公路北上，於九十年一月十二日凌晨一時許行經台中縣國道
    一號后里交流道時，為警盤而查獲始知上情，並扣得車號ＤＯ─四四三七號自小
    客車行照、車號六Ｋ一五○二號自小客車、該車行照、陳謝鳳娣之身分證、乙○○之身分證、駕照各一枚、行動電話一具、現金一萬元（均已發還）及變造之丙○○身分證、駕照各一枚。
三、案經內政部警政署國道公路警察局第三警察隊報告台灣台中地方法院檢察署呈請
    台灣高等法院檢察署令准移轉台灣桃園地方法法院檢察署，再由台灣桃園地方法
    院檢察署呈請台灣高等法院檢察署令准移轉台灣屏東地方法院檢察署檢察官偵查
    起訴。
    理  由
一、訊據被告甲○○對於右揭與「洪主任」之不詳姓名、年籍之男子，連續騙取被害
    人丙○○之車號ＤＯ─四四三七號自小客車、該車行照、丙○○之身份證及駕照
    ，又乙○○之所駕駛為其母陳謝鳳娣所有之車號六Ｋ一五○二號自小客車、該車
    行車執照、陳謝鳳娣之身分證及乙○○之駕照、身分證、行動電話及現金一萬元
    等情，均於本院審理時坦承不諱，核與證人即被害人丙○○指證：「九十年一月
    十日我在嘉義聯合報看到的登載嘉南大飯店應徵司機，電話為00000000
    00，我就打電話去，有一個叫洪主任的人就與我約當天九點半到竹北交流道附
    近的一個便利商店，詳細地點與店名我不記得，到那邊之後會有人與我碰面，我
    照約定時間開ＤＯ四四三七的車到那邊以後，有個人就是本件被告主動過來問我
    是否為丙○○，他提議說要到龍之麥汽車旅館二○二號房準備換車，進了汽車旅
    館以後，洪主任打電話叫我拿我的身分證、駕照、行照及車子給被告，被告會換
    開一部賓士車給我開，等我將賓士車還他後，他會把我的小客車、身分證、駕照
    、行照一起還給我。聽完之後我就相信他，就如他所言將我就把我的身分證、駕
    照、行照及車子交給被告，被告就把東西及我的車子開走，‧‧」（見本院卷第
    三一至三二頁）、證人即被害人乙○○證述：「九十年一月十一日我在屏東縣看
    到聯合報刊登應徵司機，聯絡電話0000000000，我就打電話去，有個
    叫洪主任的人與我約在仁德交流道見面，說到時候會有人與我碰面，我在同日晚
    上十一點左右到仁德交流道，途中洪主任說到時候會有人與我以車換車的方式，
    叫我把車讓對方開走，我開六Ｋ一五○二的車到仁德交流道之後，被告開三菱的
    房車車號ＤＯ四四三七與我碰面，鑰匙在車上，他拿貼著他自己照片是丙○○的
    身分證、駕照、行照，告訴我說他是丙○○，把證件及車子都給我，他要回去開
    更高級的車來跟我換車，我因為看他的證件及車子都相符才讓他把我的車開走，
    我把我的行動電話、行照、現金一萬元給他，我之所以會給現金一萬元，是因洪
    主任說他要換高級的車給我，他要有保障，所以我必須給他一萬元，‧‧」（見
    本院卷第三二至三三頁）情節相符，並有贓物認領保管收據三份（見警卷第十九
    至二一頁）、扣案之已換貼被告照片之變造丙○○身份證及駕照可資佐證，被告
    自白顯與事實相符，堪可採信，犯行洵足認定，應依法論科。
二、核被告所為，係犯刑法第三百三十九條第一項之詐欺取財、第二百十六條、二百
    十二條之行使變造特種文書罪。被告與「洪主任」之不詳姓名、年籍成年男子間
    ，就上開犯行，具有犯意聯絡及行為分擔，應依共同正犯論處。被告先後二次詐
    欺犯行，時間緊接，所犯罪名與構成要件相同，顯係基於概括之犯意反覆為之，
    為連續犯，應依刑法第五十六條之規定以一罪論，並加重其刑。被告第二次所犯
    詐欺罪與行使變造特種文書罪間，具有方法結果之牽連關係，應從一重之連續詐
    欺取財罪處斷。查被告前因公共危險案件，經本院於八十八年十月二十九日以八
    十八年度屏簡字第四○六號判處有期徒刑三月，於八十八年十二月十日確定，於
    八十九年二月十七日易科罰金執行完畢，有台灣高等法院被告全國前案紀錄表一
    份在卷可稽，其於五年內再犯本件有期徒刑以上之罪，為累犯，應依法加重刑。
    被告前開二項刑之加重事由，應遞加之。爰審酌被告明知「洪主任」所刊登應徵
    廣告係為詐騙不特定人之自小客車圖利，仍受「洪主任」之指示與被害人接洽，
    惟考量被告犯罪動機、目的、手段、方法及其在整個犯罪過程中多居於次要及被
    利用之地位，而非首謀，且犯後態度尚稱良好等一切情狀，量處有期徒刑六月，
    併諭知如易科罰金以三百元折算一日，以示懲儆。又變造之丙○○身份證及駕照
    上被告相片各一枚，係被告所有供犯罪所用之物，爰依刑法第三十八條第一項第
    二款之規定宣告沒收。
三、公訴意旨另以：九十一年一月十日丙○○將車號ＤＯ─四四三七號自小客車、該
    車行照及其駕照交給被告帶走後，「洪主任」再電告丙○○，恐嚇其以十萬元贖
    車，否則永遠看不見其車，丙○○心生畏懼且幾經交涉，「洪主任」同意降價為
    四萬元，丙○○遂於翌日上午分別匯款一萬元及三萬元至「洪主任」指定之帳戶
    ，同日晚上「洪主任」告知丙○○其車所在時，「洪主任」再要其轉告乙○○亦
    準備十萬元贖車，且九十年一月十一日乙○○將車號六Ｋ一五○二號自小客車、
    該車行車執照、陳謝鳳娣之身分證及其駕照、身分證、行動電話、現金新台幣（
    下同）一萬元交付甲○○後，「洪主任」再電告乙○○，恐嚇其以十萬元贖車，
    否則永遠再不見其車，丙○○心生畏懼，因認被告此部分另涉有恐嚇罪嫌。惟查
    ，被告否認有上開恐嚇丙○○、乙○○以金錢贖車之情事，辯稱：「‧‧我並不
    知道要丙○○拿十萬元贖車之事，我也不知道丙○○有匯款的事。‧‧我並不知
    道後來洪主任有叫他（指乙○○）要拿十萬元贖車的事，‧‧」（見本院卷第十
    二頁）「我沒有告訴證人乙○○、證人丙○○說如果不交錢贖車，車子就回不來
    ，‧‧」（見本院卷第三四頁）。經核證人丙○○證稱：「‧‧是洪主任說如果
    不交錢贖車，車子就回不來。不記得被告有這樣講過，印象中沒有。‧‧」（見
    本院卷第三四頁），又證人乙○○亦證稱：「‧‧是洪主任說如果不交錢贖車，
    車子就回不來。不記得被告有這樣講過，我確定被告沒有講過，‧‧」（見本院
    卷第三四頁）等語，均與被告上開所辯等情一致，是被告上開所辯應可採信。復
    無證據足認被告有向丙○○、乙○○恐嚇以金錢贖車之情事，是尚難證明被告與
    「洪主住」有共同恐嚇犯行，故被告被訴恐嚇部分之罪嫌尚屬不能證明，本應為
    無罪之諭知，惟公訴人認此部分與前開詐欺、行使偽造特種文書罪間有方法之牽
    連關係，為裁判上之一罪，故不另為無罪之諭知。
據上論結，應依刑事訴訟法第二百九十九條第一項前段，刑法第二十八條、第五十六
條、第三百三十九條第一項、第二百十六條、第二百十二條、第五十五條、第四十七
條、第四十一條第一項、第三十八條第一項第二款，罰金罰鍰提高標準條例第一條前
段、第二條，判決如主文。
本案經檢察官林津鋒到庭執行職務。
中      華      民      國     九十二     年     二     月    二十五    日
                                      臺灣屏東地方法院刑事第三庭
                                          法  官  洪乙心
正本證明與原本無異。如不服本判決應於收受本判決送達後十日內向本院提出上訴書
狀，其未敘述上訴理由者，並得於提起上訴後十日內向本院補提理由書狀（均須按他
造當事人之人數附繕本）「切勿逕送上級法院」
                                          書記官   曾文玲
中      華      民      國      九十二      年      二    月  二十五    日
中華民國刑法第二十八條
 (共同正犯)
二人以上共同實施犯罪之行為者，皆為正犯。
中華民國刑法第三百三十九條
 (普通詐欺罪)
意圖為自己或第三人不法之所有，以詐術使人將本人或第三人之物交付者
，處五年以下有期徒刑、拘役或科或併科一千元以下罰金。
以前項方法得財產上不法之利益或使第三人得之者，亦同。
前二項之未遂犯罰之。
中華民國刑法第二百一十六條
 (行使偽造變造或登載不實之文書罪)
行使第二百十條至第二百十五條之文書者，依偽造、變造文書或登載不實
事項或使登載不實事項之規定處斷。
中華民國刑法第二百一十二條
 (偽造變造特種文書罪)
偽造、變造護照、旅券、免許證、特許證及關於品行、能力服務或其他相
類之證書、介紹書，足以生損害於公眾或他人者，處一年以下有期徒刑、
拘役或三百元以下罰金。


司法院資訊處製作；財團法人民間司法改革基金會備份。
